臺灣板橋地方法院刑事判決　　　　　　 100年度易字第1426號
公　訴　人　臺灣板橋地方法院檢察署檢察官
被　　　告　詹淑真
上列被告因賭博案件，經檢察官提起公訴（100 年度偵字第1229
號），本院判決如下：
    主  文
詹淑真意圖營利，聚眾賭博，處有期徒刑月，如易科罰金，以
新臺幣壹仟元折算壹日；緩刑貳年。
    事  實
一、詹淑真同時基於意圖營利供給賭博場所、聚眾賭博、在公眾
    得出入之場所賭博財物之單一犯意，自民國98年3 月初某日
    起，提供其址設臺北縣板橋市（現改制為新北市板橋區○○
    ○路202 巷17弄1 號之雜貨店，作為公眾得出入之賭博場所
    ，聚集不特定多數人在上址，與不特定人下注簽賭財物而經
    營「六合彩」賭博，其賭博方式係由賭客自「01」至「49」
    共49個號碼中任選2 、3 或4 個號碼（即為「二星」、「三
    星」或「四星」）為1 注，賭客之簽注金應付數額且依其係
    簽選「二星」、「三星」、「四星」而有不同，但詹淑真均
    可各從中抽取若干金額，詹淑真併將賭客所簽注之號碼記載
    於簽注單簽名後交由賭客收執，俟以香港六合彩開出號碼與
    簽注單所載號碼是否相符決定賭博輸贏，簽中「二星」、「
    三星」、「四星」者，可分別得到倍數不等之彩金，如未簽
    中者，下注賭金則歸詹淑真所有，詹淑真以此方式圖利；嗣
    因羅啟明、林愉斌等人（所涉對詹淑真為詐欺等罪嫌，由台
    灣台北地方法院檢察署檢察官以98年度偵字第25118 號偵查
    中），認六合彩組頭聚眾賭博，事涉非法，縱惹事端亦不敢
    聲張，乃共謀以開獎後塗改簽單之方式，向組頭佯稱中獎，
    誆騙組頭支付中獎彩金，如有不從則由他人出面協調，或打
    折賠款了事之手法而對六合彩組頭詐欺、恐嚇取財，羅啟明
    、林愉斌等人且因於98年3 月30日許，至詹淑真上址經營之
    雜貨店，簽注六合彩後，雖未中獎，然仍將未中獎之簽注單
    號碼竄改為中獎之簽注單，併執向詹淑真要求彩金，因而詐
    得約25萬餘元，嗣因警對林愉斌、羅啟明等人所持用手機進
    行通訊監察而悉林愉斌等人前揭涉嫌詐欺等事，臺灣臺北地
    方法院檢察署檢察官且簽發拘票於98年7 月29日將林愉斌、
    羅啟明拘提到案後，循線查悉上情。
二、案經臺北市政府警察局信義分局移送臺灣臺北地方法院檢察
    署檢察官呈請台灣高等法院檢察署檢察長核轉臺灣板橋地方
    法院檢察署檢察官偵查起訴。
    理  由
壹、證據能力：
    本判決以下所引用之卷證資料（包含人證與文書證據），並
    無證據證明係公務員違背法定程序所取得；又被告以外之人
    於審判外之陳述，經核並無非出於自由意願而為陳述或遭違
    法取證及顯有不可信之情況；再卷內之文書證據，亦無刑事
    訴訟法第159 條之4 之顯有不可信之情況與不得作為證據之
    情形，且被告迄本院言詞辯論終結前均未聲明異議，依刑事
    訴訟法第159 條至159 條之5 之規定，均有證據能力，合先
    敘明。
貳、實體部分：
一、認定犯罪事實所憑之證據、理由
    訊據被告詹淑真矢口否認有何賭博犯行，辯稱：當時確實有
    數名男子持自己寫的號碼，佯稱中六合彩共得1 百餘萬元，
    我並沒有在經營六合彩，對方所持亦非我所寫，但我只有在
    簽大樂透，對方以稱「即使我報案，等我出來還是會向我要
    」等語，我共給付對方25萬左右，對方堅稱簽中六合彩1 百
    餘萬，且稱我未向他下注讓他們損失，我原本說要去跳樓，
    對方才對我好言相勸，我的家人幫我報警，警察到場說如果
    簽六合彩，要將我帶回去做筆錄，如果是債務糾紛，自行處
    理，對方並在我店外門口不願離去，最後因對方沒有拿到錢
    不願離去，對方後來也將金額降到25萬左右，我因會懼怕他
    們而且他們從外表看很像兄弟，所以在無奈下才支付25萬元
    ，該筆錢還是我女兒到處湊來的云云；經查：
(一)、羅啟明、林愉斌等人（所涉對詹淑真為詐欺等罪嫌，由台灣
    台北地方法院檢察署檢察官以98年度偵字第25118 號偵查中
    ），前認六合彩組頭聚眾賭博，事涉非法，縱惹事端亦不敢
    聲張，乃共謀以開獎後塗改簽單之方式，向組頭佯稱中獎，
    誆騙組頭支付中獎彩金，如有不從則由他人出面協調，或打
    折賠款了事之手法而對六合彩組頭詐欺、恐嚇取財，羅啟明
    、林愉斌等人且因於98年3 月30日許，至詹淑真上址經營之
    雜貨店，簽注六合彩後，雖未中獎，然仍將未中獎之簽注單
    號碼竄改為中獎之簽注單，併執向詹淑真要求彩金，因而詐
    得約25萬餘元，嗣因警對林愉斌等人所持用手機進行通訊監
    察而悉林愉斌等人前揭涉嫌詐欺等事，臺灣臺北地方法院檢
    察署檢察官且簽發拘票於98年7 月29日將林愉斌、羅啟明拘
    提到案後，循線查悉上情各節，經證人即另案被告羅啟明於
    警詢中證稱：（你今天帶同警方人員到何處？）台北縣板橋
    市○○路202 巷17弄1 號，一家雜貨店（你帶同警方帶上述
    店家作何事？）是我們簽賭六合彩，偽造六合彩簽單，向組
    頭索取獎金的地點（你是否能詳述上述時間、地點及得逞金
    額為何？）於98年4 月中旬，正確時間不記得了，由我本人
    進去【簽注下賭香港六合彩，組頭給我1 張白紙，上面有寫
    我下注之號碼】，再由我交給蕭志宏，然後蕭志宏不知道將
    該紙張拿給誰竄改我不知道，俟開獎後，隔天由綽號志銘陪
    同我進入領錢，欲領取90幾萬，但後來組頭稱他真的沒有錢
    ，遂降為30萬，當天我們只拿到7 萬元，3 天後再拿23萬，
    我個人分得5 萬元、綽號志銘3 萬，【林愉斌叫我幫他簽注
    六合彩】，再持偽造之中獎單，向被害人索取中獎彩金，我
    只是負責簽注六合彩；於偵查中結證稱：（98年3 月30日有
    無去板橋市○○路202 巷17弄1 號向詹淑真要彩金100 萬？
    ）事隔很久了，當初我做的筆錄我都有承認（這件有無中獎
    ？）沒有，當初筆錄我都坦白承認（當初拿25萬給你們？）
    是（這件是志銘陪你進去拿錢？）是（你說你分到5 萬，志
    銘分到3 萬，其他就是蕭志宏、林愉斌及改牌老師的？）是
    ，但志銘拿到的3 萬是林愉斌拿給他的（本件林愉斌、蕭志
    宏、趙金忠都有參與？）是（林愉斌有無去現場？）沒有，
    我、趙金忠、蕭志宏有去現場，【剛開始我進去簽牌】，中
    獎也是我進去領錢，志銘是後來才到的，因為我在跟詹淑真
    協調時，志銘幫我講話，趙金忠、蕭志宏在外面等語（見臺
    灣台北地方法院檢察署98年度偵字第25574 號偵查卷第131
    、140 、176 、177 頁）在卷；證人即另案被告林愉斌亦於
    警詢中證稱：（98年3 月17日迄今分別在台北縣板橋市等地
    向六合彩組頭簽賭後，俟開獎後，再以偽造之簽單，以中獎
    為由，向被害人要求給付彩金？）我曾經去處理過這些事（
    你們是以何種手法處理六合彩的組頭？你一共弄幾次？）我
    只知道他們都二、三個人一起出門，【他們會先找組頭簽賭
    ，了解組頭書寫簽單的習性及紙張】，再於下期開獎時去簽
    牌，開獎後將偽造簽單丟入組頭簽單內，再持手中的簽單佯
    稱中獎跟組頭要錢（你有無夥同羅啟明等人四處尋找六合彩
    組頭先佯稱簽牌後，再持偽造、變造及竄改之簽單佯稱中獎
    後，向被害人詐欺及恐嚇取才等行為？）我曾經有過（據羅
    啟明於98年8 月5 日在本分局所製作的調查筆錄中供稱，你
    於98年4 月中旬由你教唆羅啟明至台北縣板橋市○○路202
    巷17弄1 號，由羅啟明前往下單簽注後，將簽單交由蕭志宏
    ，翌日由綽號志銘陪同進入欲領取90餘萬，最後同意降到30
    萬，當天拿7 萬，3 天後再拿23萬，你做何解釋？）有這件
    事，我有參與，我有分得3 、4 萬元等語；偵查中結證稱：
    （98年3 月30日有無去板橋市○○路202 巷17弄1 號向詹淑
    真要彩金10 0萬？）我沒有去，但我知道一切內情，就是我
    們就去騙對方（總共有幾個人參加？）我、羅啟明、趙金忠
    、蕭志宏（如何分工？）我們在一起，如果有遇到對象，大
    家一起想點子【（本件誰去簽牌？）羅啟明】（誰去領錢？
    ）除了我，羅啟明、趙金忠、蕭志宏都有去，好像只有羅啟
    明進去，其他人在外面等（本件你分到多少錢？）我們拿到
    20幾萬，我分到2 、3 萬，這件我沒有去，剛好有個朋友志
    銘要來跟我借3 萬，我跟他說來這裡可以賺到錢，他就過來
    ，當時我們都在附近（王志銘有無與羅啟明進入店內？）我
    不在現場，我不清楚，我知道對方有找一個朋友跟王志銘協
    調，他們協調好就是20幾萬（本件王志銘分到多少錢？）3
    萬等語（見臺灣台北地方法院檢察署98年度偵字第25574 號
    偵查偵查卷第16、32、33、177 、178 頁）明確；證人林愉
    斌、羅啟明就其等乃因覬覦六合彩組頭獲有賭博不法利益，
    且遇事不敢聲張之特性，遂於98年3 月左右，由羅啟明進入
    詹淑真上址所營之雜貨店，簽注下賭香港六合彩，併由組頭
    交與羅啟明1 張白紙，上面有寫羅啟明下注號碼之簽注單，
    嗣羅啟明即將該簽注單交由蕭志宏收執，後該期六合彩開獎
    ，羅啟明之簽注單雖未中獎，然仍由羅啟明持經竄改為中獎
    號碼之偽造簽注單要求詹淑真支付彩金並因此由詹淑真處取
    得約25萬元等情節，所證互核相符，且證人林愉斌、羅啟明
    與被告間，前不相識，亦無宿怨，證人林愉斌、羅啟明且均
    簽立證人結文（見臺灣台北地方法院檢察署98年度偵字第25
    57 4號偵查卷第180 、181 頁）具結其等證述之真實性，併
    在負擔偽證罪之心理處罰狀態下，仍證述其等乃因見詹淑真
    經營六合彩，方推由羅啟明出面向詹淑珍簽注下單，嗣雖未
    中獎，然仍持偽造成中獎號碼之簽注單藉詞中獎為由，向六
    合彩組頭詹淑真施詐術而詐欺得款之事實等語明確，堪認證
    人羅啟明、林愉斌之證言為真實。
(二)、被告雖以羅啟明等人係見伊在簽大樂透，所以之後才上門以
    中獎為由要求伊支付款項，但伊並未經營六合彩云云置辯，
    然苟被告前揭辯稱僅係自行簽寫大樂透彩券，並未經營六合
    彩，係突遭羅啟明等人恐嚇詐欺取財云云屬實，證人即另案
    被告羅啟明、林愉斌何以均證述其等在推由羅啟明出面向被
    告持簽注單藉詞中獎為由，要求被告支付中獎金之前，被告
    曾先有在白紙簽注單寫上羅啟明下注號碼併簽名後執交羅啟
    明以為對獎依憑之舉動？再者，被告既於警詢中即自承當時
    家人幫我報警，警察到場說如果簽六合彩，要將我帶回去做
    筆錄，如果是債務糾紛，自行處理，對方並在我店外門口不
    願離去，最後因對方沒有拿到錢不願離去，對方後來也將金
    額降到25萬左右，我因會懼怕他們而且他們從外表看很像兄
    弟，所以在無奈下才支付25萬元等語如前（見臺灣台北地方
    法院檢察署98年度偵字第25574 號偵查卷第165 頁），則果
    被告確未經營六合彩，乃遭人無端捏造被告經營六合彩卻不
    支付賭客中獎彩金為由而虛捏事實詐欺恐嚇取財，被告原可
    於警察到場時陳述此一事實，由警將羅啟明等詐欺恐嚇取財
    的歹徒繩之於法，然乃捨此不為，且前更吩咐女兒以他人中
    獎為由，由女兒幫忙籌措金錢？被告所為，實悖事理，難認
    被告前揭所辯屬實，核難憑採。
(三)、綜上，本件事證明確，被告犯行可以認定。
二、應適用之法律、科刑審酌事由：
(一)、核被告所為係犯刑法第268 條前段之意圖營利，供給賭博場
    所罪及同條後段之意圖營利聚眾賭博罪暨第266 條第1 項前
    段在公眾得出入之場所賭博財物罪；又按刑事法若干犯罪行
    為態樣，本質上原具有反覆、延續實行之特徵，立法時既予
    特別歸類，定為犯罪構成要件之行為要素，則行為人基於概
    括之犯意，在密切接近之一定時、地持續實行之複次行為，
    倘依社會通念，於客觀上認為符合一個反覆、延續性之行為
    觀念者，於刑法評價上，即應僅成立一罪。學理上所稱「集
    合犯」之職業性、營業性或收集性等具有重複特質之犯罪均
    屬之，例如經營、從事業務、收集、販賣、製造、散布等行
    為概念者是（最高法院95年度臺上字第1079號判決參照），
    查被告自98年3 月初某日起，基於同一營利之意圖，在同一
    地點，於各期六合彩開獎前，反覆、繼續地供給賭博場所、
    聚眾賭博及在公眾得出入之場所賭博財物，在自然意義上雖
    均各為數行為，然依社會通念及法律上各應僅為一總括之評
    價，而均為包括一罪之集合犯，又被告係以一經營「六合彩
    」賭博之行為，觸犯上開3 罪名，為想像競合犯，應依刑法
    第55條規定，僅從一情節較重之意圖營利聚眾賭博罪論處。
(二)、爰審酌被告犯罪之動機、目的、手段、犯後態度，並審酌其
    為他人財產犯罪之被害人等一切情狀，量處如主文所示之刑
    ，併諭知如易科罰金之折算標準，以示懲儆；末查被告前未
    有何刑事科刑紀錄，有台灣高等法院被告前案紀錄表附卷可
    稽，並審酌其本案行為固有未當，然斟酌其年事已屆七旬，
    仍勉力自行負擔家計各情，本院認其經此偵審教訓，應知警
    惕信無再犯之虞，前開對之所宣告之刑，以暫不執行為適當
    ，茲併依刑法第74條第1 項第1 款規定，諭知緩刑2 年，以
    勵自新，並觀後效。
據上論斷，應依刑事訴訟法第299條第1項前段，刑法第266條第1
項前段、第268 條、第55條、第41條第1 項前段、第74條第1 項
第1 款，刑法施行法第1 條之1 第1 項、第2 項前段，判決如主
文。
本案經檢察官高智美到庭執行職務
中    華    民    國   100    年    7     月    29    日
                  刑事第二十庭?法  官  陳明偉
以上正本證明與原本無異。
如不服本判決，應於判決送達後10日內，向本院提出上訴狀。
                                書記官  尤怡文
中    華    民    國   100    年    7     月    29    日
附錄本案論罪科刑法條全文：
刑法第266條：
  在公共場所或公眾得出入之場所賭博財物者，處1千元以下罰
  金。但以供人暫時娛樂之物為賭者，不在此限。
  當場賭博之器具與在賭檯或兌換籌碼處之財物，不問屬於犯人
  與否，沒收之。
刑法第268條：
  意圖營利，供給賭博場所或聚眾賭博者，處3年以下有期徒刑
  ，得併科3千元以下罰金。